【裁判字號】    98,重訴,201
【裁判日期】    990111
【裁判案由】    損害賠償
【裁判全文】
臺灣臺中地方法院民事判決  98年度重訴字第201號
原      告  丙○
            韓素慧即韓秋姿）.
共      同
訴訟代理人  吳莉鴦律師
被      告  乙○○      國民
            甲○○      國民
上當事人間請求損害賠償事件，由本院刑事庭移送前來，本院於
民國98年12月10日言詞辯論終結，判決如下：
    主      文
被告應連帶給付原告丙○新台幣參佰壹拾貳萬玖仟壹佰柒拾貳元
，連帶給付原告韓素慧（即韓秋姿）新台幣參佰壹拾壹萬伍仟參
佰參拾元，及均自民國九十八年一月十九日起至清償日止，按週
年利率百分之五計算之利息。
原告其餘之訴駁回。
訴訟費用由被告連帶負擔百分之七十八，餘由原告負擔。
本判決原告丙○勝訴部分於原告丙○以新台幣陸拾萬元為被告供
擔保後，得假執行。但被告如於執行標的物拍定、變賣前，以新
台幣參佰壹拾貳萬玖仟壹佰柒拾貳元為原告丙○預供擔保，得免
為假執行。
本判決原告韓素慧（即韓秋姿）勝訴部分於原告韓素慧（即韓秋
姿）以新台幣陸拾萬元為被告供擔保後，得假執行。但被告如於
執行標的物拍定、變賣前，以新台幣參佰壹拾壹萬伍仟參佰參拾
元為原告韓素慧（即韓秋姿）預供擔保，得免為假執行。
原告其餘假執行之聲請駁回。
    事實及理由
一、被告甲○○未於最後言詞辯論期日到場，核無民事訴訟法第
    386條各款所列情形，爰依原告之聲請，由其一造辯論而為
    判決。
二、本件原告起訴原聲明求為：「（1）被告應連帶給付原告丙
    ○新台幣（下同）3,777,768元，及自起訴狀繕本送達翌日
    起至清償日止，按週年利率百分之5計算之利息；（2）被告
    應連帶給付原告韓秋姿4,271,832元，及自起訴狀繕本送達
    翌日起至清償日止，按週年利率百分之5計算之利息」之判
    決，嗣於訴狀送達被告後，原告於民國98年5月7日言詞辯論
    期日當庭陳明就遲延利息請求部分，更正其起算日自98年1
    月19日起算，核為減縮其應受判決事項之聲明，與民事訴訟
    法第255條第1項第3款之規定並無不符，自為法之所許，合
    先敘明。
三、原告主張：被告乙○○於96年11月25日凌晨1時許，在台中
    市西屯區○○○路○段22之27號之「三壘酒吧」內，與訴外
    人陳尚廷及何柏翔發生口角爭執，被告乙○○為教訓陳尚廷
    及何柏翔，遂打電話予被告甲○○及訴外人王書培、周鴻裕
    等人持棍棒等凶器至該酒吧。然因被告甲○○及訴外人王書
    培等人到達「三壘酒吧」時，訴外人陳尚廷、何柏翔及同行
    之劉瑞敏、陳正忠與陳尚廷之兄陳儷文等人正搭乘由劉瑞敏
    所駕駛車牌號碼4351-SG號之自小客車離去。被告甲○○及
    訴外人王書培、周鴻裕等人遂駕車尋找陳尚廷及陳儷文等一
    行人之下落。迨尋獲後，即超車將之攔阻，並由王書培持棍
    棒擊損劉瑞敏駕駛之上開自小客車。陳尚廷、陳儷文、何柏
    翔、陳正忠及劉瑞敏等人見狀，遂逃離該自小客車，然被告
    甲○○及訴外人王書培等人尤不罷休，仍持棍棒毆打陳尚廷
    等人成傷，其中陳儷文更被打倒在地。被告甲○○及訴外人
    王書培、周鴻裕等人見陳儷文倒地落單，竟共同基於殺人之
    犯意，均以手持之棍棒毆打陳儷文頭部，並於毆打時大喊：
    「打給他死、給他死」等語，被害人陳儷文因而受有多處頭
    部開放性傷口、頭部外傷暨顱骨骨折、顱內出血、硬腦膜下
    出血、右眼球破裂並昏迷之傷害，經送醫急救無效，於96年
    11月30日凌晨1時12分許不治死亡。原告丙○為被害人陳儷
    文之父，原告韓秋姿則為其母，被告乙○○及甲○○既不法
    侵害被害人陳儷文致死，則原告依法自得請求被告二人負共
    同侵權行為損害賠償責任。爰依民法第184條第1項前段、第
    185條第1項前段、第192條第1項、第2項及第194條之規定，
    於被告被訴殺人等刑事訴訟程序附帶提起本件民事訴訟，請
    求被告連帶賠償：（1）殯葬費：原告丙○支出殯葬費共計
    36萬元；（2）扶養費用：原告丙○為40年1月20日生，而原
    告韓素慧（即韓秋姿）則為48年11月24日生，依內政部統計
    處發布之96年平均餘命表，男性平均餘命為75.1歲，女性平
    均餘命則為81.9歲，至96年11月30日被害人陳儷文過世時，
    原告丙○為56.8歲，原告韓秋姿則為48歲，分別尚有18.2
    年及33.8年之餘命。再參酌行政院主計處公布之臺灣地區家
    庭收支調查報告之96年台中縣平均每戶最終消費支出為695,
    080元，平均每戶人數為3.67人，則平均每人每年支出為189
    ,395元，以第1年不扣除中間利息之霍夫曼係數計算，原告
    丙○之扶養費總額為2,671,203元【計算方式：189,395×
    13.0000000+189,395×0.3×（13.0000000-00.00000 00）
    =2,506,609（元以下4捨5入）】。然因原告丙○與前妻育有
    子女陳平坤、陳平欣及陳尤莉，與現任配偶即原告韓秋姿生
    則育有陳儷文及陳尚廷，依民法第1114條規定，原告丙○、
    韓素慧（即韓秋姿）及上開5名子女互負扶養義務，故上開
    扶養費總額應再除以6，是原告丙○得請求之撫養費為417,
    768元。至於原告韓素慧（即韓秋姿）之扶養費總額則為3,
    815, 496元【計算方式：189,395×19.0000000+ 189,395
    ×0.9×（20.000 0000-00.000 0000）=3,815,496（元以下
    4捨5入）】，惟原告韓素慧（即韓秋姿）與原告丙○暨其子
    女陳儷文及陳尚廷互負扶養義務，故該扶養費應再除以3，
    是原告韓素慧（即韓秋姿）可請求之撫養費為1,271,832元
    ；（3）精神慰撫金：原告丙○及韓素慧（即韓秋姿）因被
    告等人之不法行為，致需承受白髮人送黑髮人之喪子之痛，
    精神上所受痛苦難以言喻，被告自應賠償原告丙○及韓秋姿
    之非財產上所受損害各300萬元。以上總計被告應連帶賠償
    原告丙○及韓素慧（即韓秋姿）各3,777, 768元及4,271,
    832元。並聲明：（1）被告應連帶給付原告丙○3,77 7,768
    元，及自98年1月19日起至清償日止，按週年利率百分之5計
    算之利息；（2）被告應連帶給付原告韓素慧（即韓秋姿）
    4,271, 832元，及自98年1月19日起至清償日止，按週年利
    率百分之5計算之利息；（3）願供擔保，請准宣告假執行。
四、被告乙○○則以：伊並未打人，亦非伊叫人打被害人陳儷文
    ，伊至案發現場時，共同被告甲○○及被害人陳儷文均已送
    醫，故甲○○不可能在毆打被害人時大喊「給他死，給他死
    」等語，證人何柏翔在刑案之證詞並非事實，此案件與伊無
    關，並非伊所引起。且刑事案件現仍上訴中，伊希望俟刑事
    判決確定後，再行審理本件民事事件，以確定伊是否應負本
    件損害賠償責任。且原告請求之精神慰撫金過高等語，資為
    抗辯。並聲明：（1）原告之訴及假執行之聲請均駁回；（2
    ）如受不利判決，願供擔保，請准宣告免為假執行。
五、被告甲○○未於最後言詞辯論期日到場，惟據其以前到場所
    為之聲明和陳述略以：本案非僅伊一人所為，全部責任不應
    由伊負擔，倘依據人數核算每人之分擔額，伊願意就伊所應
    分擔之款項負責賠償等語，資為抗辯。並聲明：（1）原告
    之訴及假執行之聲請均駁回；（2）如受不利判決，願供擔
    保，請准宣告免為假執行。
六、原告及被告乙○○不爭執之事項：
（一）甲○○於96年11月25日凌晨1時39分許，因故與王書培等
      人共同持棍棒將被害人陳儷文打倒在地，並基於殺人之犯
      意聯絡，以手持之棍棒毆打陳儷文頭部，並於毆打時大喊
      ：「打給他死、給他死」等語，陳儷文因而受有多處頭部
      開放性傷口、頭部外傷暨顱骨骨折、顱內出血、硬腦膜下
      出血、右眼球破裂並昏迷之傷害，經送往澄清醫院急救再
      轉送臺中榮民總醫院救治，於96年11月30日凌晨1時12分
      許不治死亡。
（二）原告丙○為被害人陳儷文之父，原告韓素慧（即韓秋姿）
      則為被害人陳儷文之母。
（三）原告丙○為其子即被害人陳儷文支出殯葬費36萬元。
七、原告主張伊等為被害人陳儷文之父母，被告乙○○及甲○○
    共同不法侵害陳儷文致死，應依法負共同侵權行為責任，連
    帶賠償原告丙○支出之殯葬費36萬元、扶養費417,768元及
    精神慰撫金300萬元，合計3,777,768元；另連帶賠償原告韓
    素慧（即韓秋姿）扶養費1,271,832元及精神慰撫金300萬元
    ，合計4,271, 832元等情。然被告二人拒絕給付，並分別以
    前詞置辯。是本件爭執之重點，顯在於：（1）被告應否負
    共同傷害被害人陳儷文致死之侵權行為責任？（2）原告請
    求被告賠償之扶養費，有無理由？並其金額是否過高？（3
    ）原告請求之精神慰撫金額是否過高？經查：
（一）被告應否負共同傷害被害人陳儷文致死之侵權行為責任？
 （1）被告乙○○固抗辯刑事案件現仍上訴中，希望俟刑事判決
      確定後，再行審理本件民事事件，以確定其是否應負本件
      損害賠償責任云云。惟查，訴訟中有犯罪嫌疑牽涉其裁判
      者，法院得在刑事訴訟終結前，以裁定停止訴訟程序，民
      事訴訟法第183條固定有明文。然該法文所謂訴訟中有犯
      罪嫌疑牽涉其裁判，係指在民事訴訟繫屬中，當事人或第
      三人涉有犯罪嫌疑，足以影響民事訴訟之裁判，非俟刑事
      訴訟解決，民事法院即無從或難於判斷者而言，例如當事
      人或第三人於民事訴訟繫屬中涉有偽造文書、證人偽證
      、鑑定人為不實之鑑定等罪嫌，始足當之（79年台抗字第
      218號判例參照）。其立法目的旨在避免民事法院與刑事
      法院裁判之牴觸，以維法院之威信。至於當事人於刑事訴
      訟中提起附帶民事訴訟，經刑事法院以裁定移送民事庭審
      判後，即成為獨立之民事訴訟，並非訴訟繫屬中涉有犯罪
      嫌疑，亦無非俟刑事訴訟解決，民事訴訟即無從或甚難判
      斷之情形，故民事法院當可自行調查審查，不受刑事法院
      認定事實之拘束。準此可知，被告乙○○被訴傷害致死及
      被告甲○○被訴殺人等之刑事訴訟事件固尚未判決確定，
      然本院依法本得就當事人主張之事實及聲明之證據，自行
      調查審酌，並斟酌全辯論意旨及調查證據之結果，判斷事
      實之真偽，並據以為裁判之依據，不受刑事判決認定之拘
      束，故自無俟刑事訴訟程序終結，再行審理本件民事訴訟
      之必要。從而，被告乙○○以其被訴傷害致死之刑事訴訟
      程序尚未終結為由，據以為其應否負擔本件賠償責任並不
      確定，本件民事訴訟應暫不審理之論據云云，揆之上開說
      明，自屬無據，要無可採。
 （2）次查，證人即被害人陳儷文之弟陳尚廷於97年3月25日檢
      察官訊問時證稱：「乙○○是三壘酒吧叫人毆打我們的人
      ，我有看到他打電話，還有另外一個矮矮戴眼鏡的，也有
      打電話叫人，我有看到他們打電話。王書培是在惠中路與
      台中港路路口時，開H8-1006號的車到達現場，並第一個
      下車的人，他們下車時，全部都有拿鋁棒，甲○○也是拿
      著鋁棒毆打我們」、「我們從三壘酒吧離開要上我們的車
      時，正好看到王書培從車內下車，他下車時就拿著鋁棒。
      在台中港路與惠中路口，是王書培開車載另外打我們的人
      到達現場」、「甲○○、王書培、周鴻裕在台中港路與惠
      中路口時，均全程共同毆打我們」、「他們都拿鋁棒、木
      棒打我們，．．．．．．，他們4、5人全部都圍在那邊用
      棒子毆打陳儷文，且他們還一直說『給他死、給他死』，
      這4、5個人就是H8-1006號自小客車到達現場後下車的人
      」等語【見台灣台中地方法院檢察署（下稱台中地檢署）
      96年度偵字第28075號偵查卷第二卷第77、78頁】，嗣於
      97年12月22日本院刑事庭審理時復證陳：「那天是我朋友
      生日，我們在梧棲的銀櫃唱歌，唱完之後，黃文謙說要去
      臺中喝酒，我們大家就去臺中，他帶我們去三壘酒吧，我
      與黃文謙、何柏翔坐同一臺車，要出發前，我有約我哥他
      們一起去，因為我哥他們沒有去過三壘，他不知道路，我
      們先到之後，我就到外面要帶他們，我哥說要一下才會到
      ，我就先進去三壘，後來我又打電話問我哥到哪裡，他說
      快到了，我就下去等，他們在停車的時候，我就先上樓，
      我上去就看到黃文謙與被告不知道在喬什麼事情，我過去
      問黃文謙什麼事情，黃文謙跟我說我瞪被告，我就跟被告
      敬酒說對不起，被告就很生氣的說你現在很行，你在瞪三
      小，這時候我哥跟他兩個朋友就上來，他看情形不對，他
      就說喝成這樣氣氛這麼差，就不要喝了，我就跟我哥先走
      ，我跟我哥下來出門口，大概有4、5個男的，裡面有甲○
      ○、周鴻裕，拿木棍進去裡面，我們與他們擦身而過，我
      們就上車要走了。我們開到惠中路那邊，他們的車就斜著
      插過來，他們就下車，．．．．．．，就拿木棍打副駕駛
      座車門玻璃，而且把坐在副駕駛座上之陳儷文拉下來，我
      與劉瑞敏、何柏翔、陳正忠都下車，我們手上沒有工具，
      他們拿木棍打我們，我們每個人都被打，頭、身上都有被
      打，．．．，．．」、「甲○○有與我互打，他有拿棒球
      棍」等情（見本院97年度重訴字第3822號刑事卷第264、2
      65、269頁）。又證人黃文謙於97年6月11日檢察官訊問時
      亦證述：「我當時與陳尚廷、何柏翔先到酒吧，我們剛進
      門就看到一位綽號阿和（即被告乙○○）的人，大聲的說
      有人在瞪我，今天要看誰的實力比較夠，我們都沒有理他
      ，就上二樓，上樓後，我就說我要去找阿和問一下發生什
      麼事，我下去後，他還在一樓罵髒話，一邊拿著電話，對
      著話筒說，快叫人過來，我要試試看誰的實力最夠，東西
      也都給我帶過來。我就問阿和發生什麼事，阿和說跟我一
      起進來的人在瞪他，我對阿和說不可能，不然你跟我上樓
      看是哪一位，我叫他跟你道歉，阿和就跟我上樓，就說是
      陳尚廷在瞪他，陳尚廷就對阿和敬酒，要跟阿和道歉，但
      阿和看起來沒有接受的樣子，還回應不然現在是怎樣。後
      來何柏翔有下去接陳儷文、陳正忠、劉瑞敏，接著他們說
      要先離開，事後我有看到3、4個人拿著木棍上樓，阿和對
      那3、4個人說沒事了，你們先下去」（見上開偵查卷第12
      3 頁），其後於97年12月22日本院刑事庭審理時復證稱：
      「（問：既然陳尚廷他們跟阿和是第一次見面，走的時候
      又沒有講說要去哪裡，阿和怎麼知道要叫他朋友去哪裡找
      人？）他們走之後，有一個人上來跟阿和問，是否剛才走
      下去那些人，阿和沒有回答，但有無用其他肢體來表示我
      沒有注意」、「（問：後來他朋友來，要下去的時候，乙
      ○○是否有跟他們說沒有事情了，你們先下去？）他是說
      現在沒有事情，你們先下去，我看怎麼樣再跟你們講，我
      剛才有敘述那四個朋友走了之後，有一個朋友來，問乙○
      ○是否剛才那幾個，乙○○也沒有回答是或不是，那個來
      問的朋友應該就是所講的那個矮矮的朋友」等情（見本院
      前揭刑事卷第257-1、276頁筆錄）。而證人何柏翔於97年
      6月11日檢察官訊問時亦證陳：「當時我是跟陳尚廷及黃
      文謙先進入酒吧一樓，當時我聽到有人說在瞪我，我們以
      為不是在說我們，就上了二樓，到了之後，黃文謙告訴我
      ，剛剛樓下的人好像在尋找我們，說我們在瞪他，也說他
      們要找人過來。之後，因陳儷文、陳正忠、劉瑞敏沒有來
      過三壘酒吧，我與陳尚廷下去接他們，這時在一樓，我就
      看到乙○○叫他隔壁一位矮矮的人打電話說要他把人都叫
      過來，那位矮矮的人就打電話，說對方已經在叫人了，就
      叫他的朋友趕快過來，但實際上我們只是下去接陳儷文他
      們」、「我看到乙○○叫另外一人打電話，要求他把人都
      叫過來」、「王書培是開H8-1006號自小客車到現場的人
      ，．．．．．．，我們駕駛劉瑞敏還先下車，想詢問發生
      什麼事，他們就拿著鋁棒衝出車外要砸我們的車，我們要
      逃離車子，但被他們毆打，我們要逃離時，就看到他們圍
      著陳儷文，持棒棍毆打陳儷文，陳儷文就被打倒在地，他
      們還說『打給他死、給他死』之類的話（分見上開偵查卷
      第123頁、第81頁）；嗣於98年2月25日本院刑事廷審理時
      又證述：「（問：97年6月11日偵訊時，為何說這時在1樓
      我就看到乙○○叫他隔壁矮矮的人打電話說要把人叫過來
      ，對方矮矮的人就打電話叫人趕快過來，到底情況如何？
      ）我說的是當時我下去接陳儷文時，我還在外面等的時候
      ，看到的那個矮矮的人打電話這樣說，他可能以為我是在
      叫人來」、「壹台車子斜插在我們前面，開車的就罵我們
      現在就很行（台語），我記得陳儷文坐駕駛座旁邊。最少
      4個人從那台車下來，每個人手上都有拿球棒，他們下來
      之後就砸我們車子，．．．．．．，我們看到陳儷文倒在
      慢車道，最少有4個人在打他，聽到他們在說『給他死』
      」等情（見本院前開刑事卷第398頁、第395頁）。又證人
      陳正忠於偵查時及本院刑事庭審理亦曾分別證稱：「當初
      我們要離開三壘酒吧時，就有看到2個拿鋁棒的人在大門
      口，到停車場時又看到2位」、「王書培是開H8-1006號自
      小客車到現場的人，．．．．．．」（見上開偵查卷第80
      頁）；「我們被攔下來，對方車內差不多有4、5個人，他
      們下車時，我看到每個人都拿棒球棍。我有看到甲○○有
      拿木棒」、「在案發現場，我們要走時因為少了一個人，
      他們就喊說你們這個朋友要不要，我們就衝過去，對方有
      3、4人就一直在打陳儷文，並且嘴巴喊『給他死』，．
      ．．．．．」等語（見本院前揭刑事卷第387頁、第389頁
      ）。再證人劉瑞敏於偵查及本院刑事庭審理時亦先後證述
      ：「我們從三壘酒吧離開要上我們的車時，正好看到王書
      培從車內下車，他下車時就拿著鋁棒。在台中港路與惠中
      路口是王書培開車載另外打我們的人到達現場，他也全程
      拿鋁棒毆打我們及陳儷文，也有砸車」「（見上開偵查卷
      第78頁），「他們的車斜插過來，我才煞車，停車後，他
      們4、5個人拿棒球棍下車，一直罵我們，他們下車就先砸
      我們車子，．．．．．．，後來我想要上車離開，聽到對
      方說你這個朋友還要不要，我才回頭看，看到5個人圍在
      他（即陳儷文）旁邊，5個人都有拿球棒，有一個人講完
      那句話之後，還很大力的往陳儷文頭上敲下去，是一個胖
      胖的人，理平頭．．．．．．」等情（見本院前揭刑事卷
      第404頁）。復參酌被告乙○○於98年1月19日本院刑事庭
      審理時曾陳稱：「（問：你在三壘酒吧打電話給周鴻裕要
      做什麼？）叫他過來喝酒，說我等一下這邊可能有事情，
      看你是否可以過來」、「（問：你是說這邊會有什麼事情
      ？）我說等一下可能有事情，看你要不要過來，我喝酒可
      能會發脾氣，我都希望有朋友過來陪我」、「（問：周鴻
      裕到二樓，有無陪你喝酒或作什麼事情？）他只有問我什
      麼事情，我說沒有事情．．．．．．」等情（見本院前開
      刑事卷第329頁、第330頁）。且三壘酒吧當天之監視錄影
      內容又顯示：凌晨1時37分，被告乙○○在一樓櫃檯前，
      凌晨1時39分，陳尚廷與黃文謙等人上三壘酒吧二樓，1時
      49分，黃文謙帶被告乙○○上二樓，1時52分50秒陳尚廷
      與陳儷文等人離開二樓，1時53分11秒，被告甲○○與另
      3人進入二樓，被告甲○○最後進入，1時53分34秒，王書
      培持木棍站在酒吧門前，1時54分2秒，王書培持木棍離開
      ，2時5分43秒，被告乙○○駕車離開酒吧，2時39分36秒
      ，被告乙○○與訴外人王書培、周鴻裕及另一不詳姓名之
      男子又回到酒吧等情，亦有錄影帶畫面翻拍照片在卷可參
      （見上開偵查卷第一卷第25至37頁）。是依此情形研判，
      被告乙○○於案發當日凌晨1時39分許在，應係認陳尚廷
      在三壘酒吧瞪他，而心生不悅，遂叫身材矮矮之不詳姓名
      友人打電話給周鴻裕帶人過來助陣。而於陳尚廷向被告乙
      ○○敬酒致歉後，被告乙○○仍未消氣，陳儷文等人始覺
      氣氛不好，離開酒吧。陳儷文等人剛離開三壘酒吧2樓時
      ，周鴻裕等人即上酒吧2樓，雙方擦身而過，周鴻裕及被
      告甲○○等人到2樓問被告乙○○現在狀況後，即到一樓
      等候，該身材矮矮之不詳姓名成年人士嗣並問被告乙○○
      是否剛剛那些人（指陳儷文等人），之後周鴻裕及被告甲
      ○○等人即於凌晨1時54分許駕車追趕陳儷文等人的車子
      ，迨追至案發現場發生而發生本件毆打事件。復參諸周鴻
      裕等人與陳儷文等人在三壘酒吧樓下擦身而過，無何互動
      ，足見雙方互不認識，應係周鴻裕等人及該身材矮矮之人
      到2樓詢問被告乙○○後，由該身材矮矮之人指示對方為
      誰，周鴻裕等人始轉身追趕陳麗文等人。再參酌被告甲○
      ○於前揭刑事案件偵查時曾供稱案發當日係被告乙○○打
      電話予伊，要伊至三壘酒吧。伊於警察局曾聽到乙○○要
      周鴻裕過去，要跟對方打架等語（見上開偵查卷第二卷第
      110頁、112頁）。且於案發後，周鴻裕曾打電話通知被告
      乙○○，被告乙○○並馬上趕到現場，事後並於檢察官96
      年11月25日訊問時陳稱其曾參與本件毆打事件，且係其打
      電話要甲○○及周鴻裕過來幫忙，而欲一肩扛起本案責任
      等情（見上開偵查卷第一卷第8至10頁、第二卷第140頁）
      ，本院因認本件毆打事件，應係被告乙○○及該身材矮矮
      之人找周鴻裕及被告甲○○等人到場所為。再由證人陳尚
      廷、何柏翔、陳正忠及劉瑞敏之前揭證言，亦可知被告甲
      ○○在案發現場確有持棍棒參與毆打陳尚廷等人，並於陳
      儷文被打倒在地後，與周鴻裕等人一起圍毆陳儷文，且被
      告甲○○於本院審理時，亦不爭執確有執棍棒毆打被害人
      陳儷文致死情事。是被告乙○○辯稱其並未叫人打被害人
      陳儷文等人，甲○○不可能在毆打被害人時大喊「給他死
      ，給他死」等語，證人何柏翔在刑案之證詞並非事實云云
      ，委無可採。
 （3）復查，觀之台中榮民總醫院於96年11月29日出具之診斷證
      明書（見台中地檢署96年度相字第1868號相驗卷宗第8頁
      、台中市警察局第六分局刑案偵查卷宗第46頁），其上載
      明：「陳儷文受有多處頭部開放性傷口、頭部外傷暨顱骨
      骨折、顱內出血、硬腦膜下出血、右眼球破裂」，且台中
      地檢察署解剖報告書亦記載被害人陳儷文經解剖結果，其
      頭部：左側頭皮顳頂區及左顴部有大面積的出血傷，左側
      顳肌有出血傷，右側顳頂部、右額部有醫院手術的傷口及
      出血傷，右側前方顱骨呈粉碎性骨折，右頂區則有二處線
      性骨折，長度各為10公分及6公分，右側被鋸開的顱骨內
      有多量硬膜上的血塊，右側顱底前方有骨折，脊髓上方無
      異狀，有硬腦膜上及下出血，有蜘蛛膜下腔出血，大腦的
      右側前方有挫傷。又頭部最嚴重的外傷分佈在右前方，整
      個頭部此4分之1部分有嚴重的粉碎性骨折，併造成硬腦膜
      上及下出血。右側頭部之外傷，造成顱骨粉碎性骨折及顱
      內出血，右側眼球挫裂傷出血。其頭部外傷之情況，為以
      鈍器毆打所造成之外傷型態。而身體其他部位，則除左上
      臂局部切開發現深層的肌肉組織有外傷、出血外，幾無明
      顯外傷，顯見訴外人周鴻裕及被告甲○○等人於陳儷文倒
      地時，仍分持棍棒朝其頭部狂打。而頭部是人體中最重要
      的部位，若受重擊傷重極易產生致命之危險，被告甲○○
      等人不可能不知。乃被告甲○○竟仍對於倒地已無招架能
      力之陳儷文頭部猛下重手，且證人何柏翔、陳正忠及劉瑞
      敏又均證述有聽到被告甲○○等在場之人一面以木棍毆打
      一面喊「給他死」等語，足認被告甲○○等在場之人當時
      下手之猛，顯然有置陳儷文於死地之殺人故意，因而造成
      陳儷文顱骨嚴重粉碎性骨折及顱內出血，終至不治死亡。
      是被告甲○○等在場之人係基於共同殺人之犯意，持棍棒
      將被害人陳儷文毆打致死等情，應可認定。至於被告乙○
      ○，初始應係基於教訓陳尚廷等人之意而招來周鴻裕等人
      助陣，故被害人陳儷文於案發當時因倒地躲避不及而遭被
      告甲○○等在場之人另行起意打死，自已超出其欲教訓對
      方之範圍，其主觀上應係確信不致發生此死亡之結果，則
      被害人陳儷文之死亡，對被告乙○○而言，僅屬過失之行
      為，而此過失行為與陳儷文之死亡結果間具有相當因果關
      係，故被告乙○○仍應對傷害陳儷文致死之行為，依法負
      其賠償責任。
（二）原告請求被告賠償扶養費，有無理由？及原告請求之扶養
      費及精神慰撫金額是否過高？
 （1）按因故意或過失，不法侵害他人之權利者，負損害賠償責
      任；又數人共同不法侵害他人之權利者，連帶負損害賠償
      責任。復按不法侵害他人致死者，對於支出殯葬費之人，
      亦應負損害賠償責任。被害人對於第三人負有法定扶養義
      務者，加害人對於該第三人亦應負損害賠償責任；又不法
      侵害他人致死者，被害人之父、母，雖非財產上之損害，
      亦得請求賠償相當之金額，民法第184條第1項前段、第18
      5條第1項前段、第192條及第194條分別定有明文。查被告
      乙○○僅因其個人主觀上認為陳尚廷在三壘酒吧瞪他，心
      生不滿，即找來被告甲○○及訴外人周鴻裕等人教訓陳尚
      廷等一行人，因而發生不法毆打被害人陳儷文致死事件，
      則揆之上開規定，被告乙○○及甲○○自應負共同侵權行
      為「連帶」損害賠償責任。被告甲○○固抗辯本案非僅其
      一人所為，其願依據人數核算每人之分擔額，而就其個人
      應分擔之款項負責賠償責任云云。惟按，連帶債務之債權
      人，得對於債務人中之一人或數人或其全體，同時或先後
      請求全部或一部之給付。連帶債務未全部履行前，全體債
      務人仍負連帶責任，為民法第273條所明定。準此可知，
      債權人對連帶債務人之數人為請求時，就該數人之「對外
      關係」（按即對債權人）而言，即應對債權人負連帶給付
      責任，而無所謂其就債權人所請求部分，僅應按其分擔比
      例對債權人負責之理。此與該數連帶債務人間之「內部關
      係」各有其分擔部分，除法律另有規定或契約另有訂定外
      ，應平均分擔義務，而於其中一人因清償或其他行為，致
      他債務人同免其責，得向他債務人求償其分擔部分等情形
      （民法第280條及第281條規定參照）顯然有別。是被告甲
      ○○此之所辯，要無可取。
 （2）茲審酌原告請求之各項損害賠償金額如下：
    殯葬費：原告丙○主張其子即被害人陳儷文死亡後，其為
      之辦理殯葬事宜，支出殯葬費用共計36萬元等情，業據其
      提出統一發票收據為證，並為被告所不爭執，自堪信為真
      實。從而，原告丙○依民法第192條第1項之規定，請求被
      告乙○○及甲○○連帶賠償此部分費用，於法自屬有據，
      應予准許。
    扶養費：
     A、按受扶養權利者，以不能維持生活而無謀生能力者為限
        ，前項無謀生能力之限制，於直系血親尊親屬不適用之
        ，民法第1117條定有明文，準此以觀，受扶養權利者為
        直系血親尊親屬時，其扶養權利雖不以無謀生能力為必
        要，僅受「不能維持生活」之限制（最高法院62年7月
        16 日六十二年度第二次民庭庭推總會決議參照）。又
        所謂「無謀生能力」，係指其勞力或智力而言，即因年
        幼、殘廢、老疾等，致無法以其勞力或智力維持自己生
        活之謂。而所謂「不能維持生活」者，則指其資財而言
        ，即無財產足供維持生活。是則，直系血親尊親屬，如
        不能以自己財產維持生活者，即有受扶養之權利。查原
        告丙○及韓秋姿（原名韓素慧）為被害人陳儷文之父母
        ，有國民身分證影本附卷可稽（見前開相驗卷第9頁）
        。又原告丙○係40年1月20日生，而原告韓素慧（即韓
        秋姿）則為48年11月24日生。原告丙○名下並無財產，
        而原告韓素慧（即韓秋姿）名下雖有汽車一輛，然該車
        係83年出廠，價值甚微等情，亦有其二人之個人基本資
        料查詢結果及稅務機關之財產歸資料調件明細表在卷可
        考，足認原告丙○及韓素慧（即韓秋姿）均無財產足供
        維持其生活。參以被告乙○○及甲○○對原告二人不能
        維持其生活一節並無爭執，是被害人即原告之子陳儷文
        對之自負有法定扶養義務。從而，原告丙○及韓素慧（
        即韓秋姿）請求被告二人賠償伊等所受扶養費之損害，
        於法即屬有據。
     B、次查，原告丙○及韓素慧（即韓秋姿）至其子即被害人
        陳儷文死亡時即96年11月30日止，分別為56.9歲及48歲
        ，依卷附96年簡易生命表以觀，男性平均餘命為75.46
        歲，女性平均餘命則為81.72歲，則原告丙○及韓素慧
        （即韓秋姿）之平均餘命分別尚有18.56年及33.72年。
        是原告丙○主張其尚有18.2年之餘命，尚為可採；至原
        告韓素慧（即原告韓秋姿）主張其尚有33.8年之餘命，
        則難憑採。又原告丙○及韓素慧（即韓秋姿）固主張核
        算扶養費之依據，應參考行政院主計處公布之台灣地區
        家庭收支調查報告之96年台中縣平均每戶最終消費支出
        為695,080元，而以平均每人每年支出為189,395元為其
        計算基準云云。然查，原告自承其子即被害人陳儷文生
        前經營瓦斯行，而由原告所提出之甲組瓦斯行94年度及
        95 年度營利事業所得稅申報資料以觀，該瓦斯行94年
        度及95年度之全年課稅所得額僅分別為50,296元79,314
        元。是參酌民法第1118條規定之意旨，原告主張以每年
        189,395元為計算扶養費之依據，顯然過高，應以96年
        度扶養親屬寬減額77,000元為計算基準，較屬妥適。
     C、再查，原告丙○與其前妻育有三名子女，而與現任配偶
        即原告韓素慧（即韓秋姿）則育有陳尚廷及被害人陳儷
        文二子等情，業據原告丙○陳明在卷，並有戶籍謄本存
        卷可查，故依民法第1114條第1款及第1116條之1規定，
        該五名子女及原告韓素慧（即韓秋姿）均對原告丙○負
        扶養義務。而原告丙○及訴外人陳尚廷、被害人陳儷文
        3人則均對原告韓素慧（即韓秋姿）負有扶養義務。是
        依此核計，並按年別5%複式霍夫曼計算法扣除中間利息
        （按第一年則不扣除中間利息），原告丙○一次得請求
        被告二人連帶賠償其所受扶養費損害之總額為169,172
        元【計算方式為：﹝77000×13.00000000+ 77 000×
        0.2×（13. 00000000-00.00000000）〕÷6（受扶養人
        數）=169172 （小數點以下4捨5入）】。則原告丙○於
        此範圍之請求，尚屬有據。逾此範圍之請求，即乏依據
        ，不應准許。至原告韓素慧（即韓秋姿）一次得請求被
        告二人連帶賠償其所受扶養費損害之總額則為515,330
        元【計算方式：〔77000×19.00000000+77000×0.72×
        （20.00000000-00.00000000）〕÷3（受扶養人數）
        =515330（小數點以下4捨5入）。從而，原告韓素慧於
        此範圍之請求，即屬有據。逾此範圍之請求，尚屬無據
        ，不應准許。
      精神慰撫金：查原告含辛茹苦將其子陳儷文扶養成人，
        乃陳儷文竟遽遭此橫禍，遭被告乙○○及甲○○等人共
        同不法毆打致死，原告白髮人送黑髮人，其喪子之心痛
        、悲憤、不捨及精神上所受之痛苦，自難言喻，故原告
        二人請求被告賠償精神慰撫金，揆之民法第194條之規定
        ，洵屬有據。本院爰斟酌兩造之身分地位、教育程度、
        經濟能力，及被告僅因瞪眼之細故，即起意糾眾打人，
        甚至毆打被害人陳儷文致死，行為猖狂囂張，目無法紀
        ，加害情形甚為嚴重，暨原告喪子所受精神上之痛苦至
        鉅等一切情狀，認原告丙○及韓素慧（即韓秋姿）請求
        被告賠償非財產上損害賠償各260萬元，方為相當。從
        而，原告二人於各該範圍之請求，自屬有據，應予准許
        。逾此範圍之請求，並非相當，不應准許。
八、綜上所述，原告主張被告乙○○及甲○○共同不法侵害其子
    陳儷文致死，應負共同侵權行為損害賠償責任，其中原告丙
    ○得請求被告連帶賠償殯葬費36萬元、扶養費169,172元及
    精神慰撫金260萬元，合計3,129,172元；而原告韓素慧（即
    韓秋姿）則得請求被告連帶賠償扶養費515,330元及精神慰
    撫金260萬元，合計3,115,330元等情，既屬可採。從而，原
    告本於侵權行為法律關係，請求被告連帶給付原告丙○3,12
    9,172元，連帶給付原告韓素慧（即韓秋姿）3,115,330元，
    及均自起訴狀送達被告後之98年1月19日起至清償日止，按
    週年利率百分之5計算之遲延利息，為有理由，應予准許。
    逾此範圍之請求，為無理由，應予駁回。
九、本件事證已臻明確，兩造其餘攻擊防禦方法及舉證，與本件
    判決結果並無影響，爰不逐一論述，附此敘明。
十、兩造均陳明願供擔保，請准為假執行及免為假執行，就原告
    勝訴部份，經核均無不合，爰各酌定相當擔保金額併准許之
    ；至原告其餘假執行之聲請，因訴之駁回而失所依據，不應
    准許，應予駁回。
十一、訴訟費用負擔之依據：民事訴訟法第79條、第85條第2項
      。
中    華    民    國    99    年    1    月    11    日
                  民事第二庭    法  官  吳美蒼
正本係照原本作成。
如對本判決上訴，須於判決送達後20日內向本院提出上訴狀。
中    華    民    國    99    年    1    月    11    日
                                書記官

司法院資訊處製作；財團法人民間司法改革基金會備份。
